臺灣新竹地方法院刑事判決　　　　　　　　　　　　　　九十年度易字第七六二號
　　公　訴　人　臺灣新竹地方法院檢察署檢察官
　　被　　　告　丁○○
右列被告因傷害等案件，經檢察官提起公訴（九十年度偵字第二八七號），本院判決
如左：
    主  文
丁○○傷害人之身體，累犯，處拘役肆拾日，如易科罰金，以佰元折算壹日。又服
用酒類，不能安全駕駛動力交通工具而駕駛，累犯，處有期徒刑月。如易科罰金，
以佰元折算壹日。
    事  實
一、丁○○前曾於民國八十七年間因犯妨害公務罪，經法院判處有期徒刑二月、緩刑
    二年確定，嗣於八十八年間因於緩刑期間違反毒品危害防制條例案件，經法院裁
    定撤銷緩刑後，於八十九年一月二十一日入監執行，並於八十九年三月二十日執
    行完畢，猶不知悔改。緣其於九十年一月一日晚上，與居住在新竹縣竹東鎮○○
    里○○街一百二十巷九號五樓之一甲○○○處之女友戊○○在該處發生爭吵，而
    於同日二十一時許至翌日凌晨二、三時許，獨自一人在甲○○○停車場附近飲酒
    後，倒臥在車道附近，之後其再度上樓與戊○○理論，並持一未能發揮切、割、
    砍、劈功能非屬管制刀械之刀子一把（持有刀械部分業經臺灣新竹地方法院檢察
    署檢察官為不起訴處分在案），往自己之腹部猛刺自殺，戊○○見狀即通知甲○○○社區總務報警，隨後新竹縣消防局二重分隊隊員丙○○、庚○○，會同甲○○○工務人員乙○○抵達現場，詎丁○○因酒後情緒不穩拒絕救護，反至廚房內
    欲取出菜刀（未扣案），乙○○見狀乃上前制止，丁○○竟基於傷害之犯意，砍
    傷前來制止且在前方之乙○○，致乙○○受有右手姆指撕裂傷長約一‧五公分及
    一公分二處，丙○○、庚○○及乙○○見狀即向外逃去並報警請求支援，惟丁○○仍持菜刀向乙○○方向揮砍幸未砍中（就此部分尚不構成傷害犯行）。三人出
    門後即將大門堵住，嗣經新竹縣警察局竹東分局二重派出所警員己○○等人到場
    ，經安撫丁○○情緒後，丁○○明知服用酒類，不能安全駕駛動力交通工具而駕
    駛，將致生公共危險，且其因之前服用酒類，已因酒後注意力減低，反應較為遲
    鈍，而達不能安全駕駛動力交通工具自用小客車之狀態，猶仍駕駛車號ＣＬ—五
    三四二號之自小客車，搭載戊○○欲前往醫院就醫，迨至九十年一月二日中午十
    二時許，為尾隨其後之警方在新竹縣芎林鄉○○路處之廣達加油站前攔獲，經警
    將丁○○送至醫院以抽血方式測得其酒精濃度已達每公升一‧八一毫克。
二、案經乙○○訴由新竹縣警察局竹東分局報請臺灣新竹地方法院檢察署檢察官偵查
    起訴。
    理  由
一、訊據被告丁○○固不否認有於上揭時地因和證人戊○○發生爭吵，因而飲酒，後
    開車搭載證人戊○○至前開廣達加油站時為警攔獲等情，惟矢口否認有何傷害犯
    行，辯稱：當時為了趕義消人員走，有進去廚房拿一把菜刀出來揮舞，但義消人
    員並沒有企圖奪伊的刀，伊也沒有砍傷乙○○的手指，也沒有拿菜刀要砍乙○○
    云云。經查（一）右揭被告於酒後達不能安全駕駛動力交通之狀態猶仍駕車搭載
    證人戊○○等情，業據被告迭於警訊、偵查及本院審理時坦承不諱，核與證人戊○○及己○○所陳述之情節相符，並有行政院國軍退除役官兵輔導委員會竹東榮
    民醫院所出具之藥物毒品檢驗單一份在卷足稽，足見被告前開所為此部分自白確
    與事實相符，此部分之事證已甚明確，被告此部分之犯行洵堪認定。（二）又查
    ，被告前開所為傷害犯行部分，業據告訴人乙○○於警、偵訊指訴在卷並於本院
    調查時指訴稱：當天十點時，戊○○打電話給保全說要叫救護車，說被告在家中
    自殺，等救護人員來的時候，伊等就一同上去，等到達門口時，就聽到戊○○大
    叫說被告進去廚房拿菜刀，伊的下意識是要向前搶刀，於是就衝進去廚房，那時
    被告已經把手放在菜刀的刀架上，伊伸手去刀架上要搶，而被告因為將握著菜刀
    的手舉起來，所以菜刀就劃到伊的手。（問：你當時伸手要去搶刀時，被告有無
    看見？）（答：）有。伊衝進去時，他在正對面要拿刀，伊過去搶，所以被告知
    道伊進來，而且也有看到伊在搶刀等語綦詳，並為證人丙○○及庚○○證述在卷
    ，且有新竹縣消防局工作紀錄簿影本一份在卷足參，而告訴人確因此受有右手姆
    指撕裂傷長約一‧五公分及一公分二處之傷害等情，亦有行政院國軍退除役官兵
    輔導委員會竹東榮民醫院診斷證明書一份在卷足憑，而告訴人及證人丙○○、庚○○等人與被告素不相識，衡情渠等自無架詞構陷之理，參以被告當時因和證人
    戊○○爭執是以情緒不穩，為了趕前來處理之義消人員即丙○○、庚○○及告訴
    人等離開，是以進去廚房拿菜刀揮舞等情，為被告所自承在卷，足認告訴人上開
    指訴情節應堪採信，被告所辯並不足採，此部分事證亦臻明確，被告所為上揭傷
    害犯行亦堪認定，均應依法論科。至證人戊○○雖於偵訊時陳稱：被告當時好像
    要衝進去拿菜刀，但伊阻止他，他並未拿到菜刀，伊也不清楚乙○○為何會受傷
    等語，然證人戊○○於警訊時係陳述：當時丁○○有拿菜刀揮舞，前來救護之三
    人見狀就跑走離開等語，是以其前後所言已有矛盾不符之處，況證人戊○○係被
    告女友，本案又係因其與被告發生爭執所引起，是以其是否果能據實陳述，已不
    無所疑。況且被告於案發當時係進去廚房欲拿菜刀，告訴人乙○○隨即進去意欲
    奪刀，是以在如此快速發生之過程中，證人戊○○是否果能看清楚現場發生狀況
    ，亦足堪懷疑。是以應認證人戊○○所為上揭證言，顯係事後迴護被告之詞，自
    難僅以此即為被告未為上開傷害犯行之認定，附此敘明。
二、核被告丁○○所為係犯刑法第二百七十七條第一項之普通傷害罪及同法第一百八
    十五條之三之服用酒類不能安全駕駛動力交通工具而駕駛罪。又被告所犯上揭二
    罪間，犯意各別，行為互殊，應予分論併罰。又被告前曾於八十七年間因犯妨害
    公務罪，經法院判處有期徒刑二月、緩刑二年確定，嗣於八十八年間因於緩刑期
    間違反毒品危害防制條例，經法院裁定撤銷緩刑後，於八十九年一月二十一日入
    監執行，並於八十九年三月二十日執行完畢，有臺灣新竹地方法院檢察署刑案資
    料查註紀錄表及臺灣高等法院被告全國前案紀錄表各一份在卷足參，其於五年以
    內再犯本件有期徒刑以上之罪，為累犯，應依刑法第四十七條規定加重其刑。又
    被告行為後，刑法第四十一條雖於九十年一月四日修正為「犯最重本刑為五年以
    下有期徒刑以下之刑之罪，而受六個月以下有期徒刑或拘役之宣告，因身體、教
    育、職業、家庭之關係或其他正當事由，執行顯有困難者，得以一元以上三元以
    下折算一日，易科罰金。但確因不執行所宣告之刑，難收矯正之效或難以維持法
    秩序者，不在此限。」、「併合處罰之數罪，均有前項情形，其應執行之刑逾六
    月者，亦同。」，並於同年月十日公布施行，於同年月十二日生效，然被告所犯
    之刑法第二百七十七條第一項之法定刑為三年以下有期徒刑、拘役或一千元以下
    罰金，又被告所犯之刑法第一百八十五條之三之法定刑為一年以下有期徒刑、拘
    役或三萬元以下罰金，是上開刑法第四十一條第一項之修正均不生影響，不生新
    舊法有利被告與否之比較，惟因法律既已修正如上，本院自應適用裁判時之刑法
    第四十一條第一項前段之規定，應予補充，然此補充部分，尚無足影響本院上開
    認定，併此敘明。爰審酌被告無視告訴人係應證人戊○○之要求前來協助之人員
    ，反而傷害告訴人，其犯罪手段、告訴人所受傷害情形、及被告已服用酒類達不
    能安全駕車之狀態，卻猶仍駕車搭載證人戊○○，忽視自身、戊○○及其他用路
    人之安全，犯後僅供承部分犯行等一切情狀，量處如主文所示之刑，並均諭知易
    科罰金之折算標準，以資懲儆。
據上論斷，應依刑事訴訟法第二百九十九條第一項前段，刑法第二百七十七條第一項
、第一百八十五條之三、第四十七條、第四十一條第一項前段，罰金罰鍰提高標準條
例第一條前段、第二條，判決如主文。
本案經檢察官吳金棟到庭執行職務。
中      華      民      國    九十一    年      四      月      三十    日
                          臺灣新竹地方法院刑事第二庭
                                    法  官  楊  惠  芬
右正本證明與原本無異。
如不服本判決，應於判決送達後十日內向本院提出上訴狀（應附繕本），上訴於臺灣
高等法院。
                                    書記官  鄭  敏  郎
中      華      民      國    九十一    年      四      月      三十    日
附錄本案論罪科刑法條全文：
刑法第二百七十七條第一項：
傷害人之身體者，處三年以下有期徒刑、拘役或一千元以下罰金。
刑法第一百八十五條之三：
服用毒品、麻醉藥品、酒類或其他相類之物，不能安全駕駛動力交通工具而駕駛者，
處一年以下有期徒刑、拘役或三萬元以下罰金。
